# 请教陈老师美股上市公司VIE合并问题

提问人：tracysiu 时间：2017-03-01 14:13:16
问题一： 背景：A公司为美股上市公司，该公司的实际控制人为M。该公司的部分子公司是采用VIE架构实施控制。 问题：在 2016 年12 月，该公司实际控制人M签处了VIE协议，将其一家在 07 年建立子公司B公司通过VIE协议方式转让给A公司控制，协议对价为RMB 0.00。但在转让的时候，该公司已处于不再运营状态，属于不构成业务的企业合并。在签协议当时，B公司的资产负债如下表所列：
现金及等同现金款项 346,334.44 其他应付款 -351,000.00 实收资本 -6,400,000.00 未分配利润6,404,665.56 其中：期初未分配利润 8,026,796.92 本年利润 -1,622,131.36需要将B公司通过协议控股形式转到A公司的合并范围内，主要原因是为了B公司有部分房产代持的权利，但该部分权力在账面并无体现。 我们目前疑惑的是， 1 、在 2016 年 12 月 31 日，编制合并财务报表的时候，不知道应该如何编制相关合并分录。 2 、相关财产代持权利对合并是否有影响？是否需要在财务账目反应？
问题二： 该问题比较不好解决，我真被逼得没办法了。。。A公司下面的一个子公司C公司在 2014 年的时候分配了一笔对香港子公司D公司的应付股利，然后这三年间陆陆续续支付完毕了。但是，以前年度团队的小朋友可能不太懂，结果三年下来，一笔汇兑损益都没确认过，同时在做合并调整的时候，应收股利和应付股利间的差额全部挤到其他综合收益里面了。到 2016 年年末，客户表示当初分配的股利已经全部支付完毕了，结果帐上面还有 600 多万美金没收到。想请教陈老师是否有能不重述报表的方法？个人觉得往非货币资产上面靠很牵强，毕竟是分配的应付股利，不是长投或者长期应收款。请问您还有别的办法可以圆一下的吗？？谢谢。

回答人：chenyiwei
不清楚具体情况，一般理解： 1 、因为协议控制双方无股权关系，所以不需要编制长期股权投资与权益的抵销分录，但要关注被控制方（子公司）权益中不归属于母公司的部分如何列报，例如是少数股东权益还是负债等。 2 、财产代持权利，首先还是要梳理其中的法律关系，获取律师的法律专业意见。判断相关经济利益能否有本企业享有和控制。在满足条件的前提下，可以按实质重于形式的原则确认为相应的资产类别。同时在附注中充分披露相关安排和提示风险。 3 、只能考虑该差错是否重大了，如果重大的，可能只有追溯重述更正。建议综合评估风险。